【裁判字號】    95,聲判,21
【裁判日期】    951012
【裁判案由】    聲請交付審判
【裁判全文】
臺灣桃園地方法院刑事裁定         95年度聲判字第21號
聲  請  人  甲○○
代  理  人  秀蕊  律師
被      告  乙○○
列聲請人因告訴被告涉嫌恐嚇案件，不服臺灣高等法院檢察署（
下稱高檢署）94年度上聲議字第3638號駁回聲請人再議聲請之處
分（原不起訴處分案號：臺灣桃園地方法院檢察署94年度偵字第
12510 號），聲請交付審判，本院裁定如下：
    主  文
聲請駁回。
    理  由
一、按告訴人不服上級法院檢察署檢察長或檢察總長認再議為無
    理由而駁回之處分者，得於接受處分書後10日內委任律師提
    出理由狀，向該管第一審法院聲請交付審判。法院認為交付
    審判之聲請不合法或無理由者，應駁回之，刑事訴訟法第25
    8 條之1 、第258 條之3 第2 項前段，分別定有明文。
二、本件聲請人以被告乙○○犯恐嚇等罪，向臺灣桃園地方法院
    檢察署提出告訴，經該署檢察官偵查終結，以罪嫌不足為不
    起訴處分（94年度偵字第12510 號），聲請人不服聲請再議
    ，嗣經高檢署認再議聲請無理由，於民國95年4 月14日以94
    年度上聲議字第3638號駁回再議並於95年5 月2 日送達聲請
    人，聲請人於同年5 月11日向本院聲請交付審判，合先敘明
    。
三、聲請交付審判意旨略以：
(一)聲請人前於民國89年左右，至保冠電子股份有限公司任職，
    同年9 月30日離職，與公司或被告並無任何債務糾紛，也未
    積欠款項。其後雖曾應被告公司之要求以抽佣方式介紹或媒
    介國外廠商，惟早於被告公司收訖貨款後，於90年6 月21日
    將結算佣金11萬元匯款支付聲請人，雙方並終止委託關係完
    竣，迨於93 年7月初，被告竟假稱聲請人欠款之名義，展開
    一連串無端脅迫之不法行為。
(二)被告委人藉口來催討欠款，指客戶（報價單代號000-0000-0
    0） 事後未付款，要求退還佣金及貨款，惟經仔細對帳，證
    實被告支付佣金不含該筆客戶貨款及佣金，且買賣條件係付
    清貨款才出貨，是被告實無可能未收到貨款而出貨情形。顯
    見被告所謂債務糾紛，根本係捏造之詞。
(三)聲請人實不明白為何地檢署94年6 月30日偵查筆錄竟載有「
    我有拿11萬佣金，貨款沒有拿到，我應該退還佣金」之內容
    ，為此聲請調閱開庭錄音帶以供核對。
(四)誠然有貨款未收或退佣問題，涉及民事債務糾葛，然若聲請
    人果未積欠被告任何債務，被告假藉名目與前鋒帳務管理有
    限公司（下稱前鋒公司）展開一連串無端脅迫滋擾，豈非更
    證明其意圖不法所有施以恐嚇之犯行。
四、本件聲請人認被告涉有恐嚇等犯行，係認聲請人與被告已無
    任何債務糾紛，被告假借客戶未付貨款，委由前鋒公司自94
    年7 月初起派3 至5 人多次至聲請人工廠表示被告委託其向
    聲請人收取帳款，且被告委託之人曾稱「我們來你這裏，已
    經算對你很客氣了！如果讓我們老大來就不是這樣子了！」
    、「我們老大說這筆帳要有人負責，限聲請人24小時內處理
    」等方式恐嚇聲請人，並提出聲請人之台新銀行000-00-000
    000-0-00號部分存摺、報價單影本為其論據。
五、按犯罪事實應依證據認定之，無證據不得認定犯罪事實，刑
    事訴訟法第154 條第2 項定有明文。認定不利於被告之事實
    ，須依積極證據，茍積極證據不足為不利於被告事實之認定
    時，即應為有利於被告之認定，更不必有何有利之證據。又
    告訴人之告訴係以被告受刑事訴追為目的，是其陳述是否與
    事實相符，應調查其他證據以資審認，最高法院30年上字第
    816 號、52年台上字第1300號著有判例可資參照。刑法第30
    5 條之恐嚇罪，係指以使人心生畏怖之心為目的，而將加害
    生命、身體、自由、名譽、財產之惡害通知被害人而言。又
    刑法第346 條第1 項恐嚇取財罪之成立，係以行為人具有不
    法所有之意圖，以將來之惡害通知，或以現實之危害相加而
    未達於不能抗拒之程度，使被害人交付財物為犯罪構成要件
    ，若雙方為免日後之糾葛，以洽談協議方式談判解決，允於
    交付財物，即令談判時有言語衝突，亦與恐嚇取財之要件不
    合（最高法院82年度台上字第4375號判決意旨參照）。經查
    ：
(一)按刑事訴訟法第258 條之1 規定告訴人得向法院聲請交付審
    判，係對於「檢察官不起訴或緩起訴裁量權」制衡之外部監
    督機制，此時法院僅在就檢察官所為不起訴或緩起訴之處分
    是否正確加以審查，以防止檢察機關濫權。依此立法精神，
    法院就聲請交付審判案件之審查，其中所謂「得為必要之調
    查」，自應以偵查中曾顯現之證據為限，不可就其新提出之
    證據再為調查，亦不可蒐集偵查卷外以外之證據，故本件僅
    以偵查中曾顯現之證據為限，不就聲請人新提出之證據再為
    調查，合先敘明。
(二)查本件聲請人甲○○於94年6 月30日於偵查中到庭陳稱：伊
    有拿11萬佣金，被告貨款沒拿到，伊應該退還被告佣金，伊
    有交付被告10萬元等語，即聲請人原係保冠公司業務代表，
    並就離職前佣金問題與被告公司有債務糾紛之事實，已據聲
    請人於偵查中所是認，且有被告匯款予聲請人之11萬元之玉
    山銀行自動櫃員機交易名細表影本在卷可佐（見同上交查字
    卷第21頁），即被告所辯本件係因債務糾紛與聲請人協調還
    款事宜之事實，尚非無據，應可採信。次查，被告委託之證
    人關永誠於偵查中到庭證稱：伊有去協調這筆債務，但沒有
    說限24小時還錢，7 月23日告訴人（即聲請人）有帶人來，
    所以我們沒有恐嚇告訴人等語；而告訴人（即聲請人）復於
    94 年6月30日於偵查中陳稱：當天伊有帶1 個姓殷的去等語
    ，是聲請人為處理上開債務糾紛而依約前往前鋒公司之事實
    ，已不為聲請人於偵查中所否認，且聲請人並非1 人前往，
    倘聲請人當時受有何威脅而心生畏懼，自應得與渠之友人相
    互救應，然竟無此事實，且如聲請人已因被告恐嚇之行為而
    心生畏懼，又如何得自由拒絕於上開協議書上簽名，此有上
    開協議書影本在卷可佐，即聲請人是否在前鋒公司有因被告
    恐嚇而心生畏懼，即非無疑。
(三)復查，聲請人於偵查中自承：被告或其委託之人，從頭到尾
    均未有何恐嚇言語（見同上交查字卷第20頁），是倘被告有
    恐嚇告訴人之不法意圖，衡諸常理，自應於聲請人不從被告
    意志而未簽立協定書之時即出言恫嚇，然據聲請人於偵查中
    陳稱卻無此情，此即與一般常理有違，是被告是否確有聲請
    人所稱之恐嚇事實，尚有疑問。又查，聲請人所指有不詳人
    士打電話稱限24小時還錢一情，衡乎常理，上開電話中所表
    示內容，尚屬一般債務糾紛範圍，尚難依此即認有至聲請人
    心生畏懼而生危害於安全之事實，且是否係被告或其指示之
    人士所為，即有疑問。末查，聲請人所指被告有委託不詳人
    士至聲請人公司外圍牆便溺乙節，雖有證人即與聲請人同住
    之莊侯嫌、莊明山於偵查中證稱：確有便溺一事等語，然聲
    請人於偵查中已自承，自始自終均未聽聞有任何恐嚇言詞等
    語，亦未聞聲請人就此不詳人士於便溺前後有何恐嚇行為之
    指訴，即該不詳人士便溺之事實尚難與恐嚇行為有何具體關
    連可言，亦應難認此事實係由被告所指示而為。
(四)另聲請人聲請勘驗94年6 月30日偵查筆錄錄音帶（光碟），
    經當庭勘驗結果：僅有影像但無聲音等情，有本院95年9 月
    15 日 勘驗筆錄在卷可憑。但查，該偵查期日聲請人帶同證
    人即其親人莊明山、莊侯嫌到庭作證，且聲請人所爭執部分
    ，於該期日此部分之問答內容為：「問告訴人（即聲請人甲
    ○○）：是否如此？告訴人（甲○○）答：不是，當天我帶
    1 個姓殷的人去，不知如何聯絡殷。我有拿11萬元佣金，貨
    款沒有拿到應該退佣金，但是他（乙○○）叫人來催討錢，
    我還是很害怕。」、「問告訴人（甲○○）：到底有無任何
    恐嚇的事情？告訴人（甲○○）答：從頭到尾他沒有恐嚇的
    言詞，但他討債的模式讓我很害怕。」、「問辯護人：有無
    意見？辯護人答：本件告訴人顯係以刑事處理民事債務問題
    。」，以上內容有臺灣桃園地方法院檢察署94年度交查字第
    33 號 卷94年6 月30日筆錄在卷可按（見94年度交查字第33
    號卷第19、20頁）。而該筆錄於同日下午3 時23分製作完畢
    ，交由聲請人閱覽無訛後始簽名於等情，亦有該份筆錄存卷
    足參，則該份筆錄內容顯係經聲請人閱覽確認無訛後始簽名
    。聲請人雖以其於94年6 月30日在檢察官詢問時並未供稱：
    「貨款沒有拿到，應該退佣金。」置辯，惟未說明憑何確實
    之證據，認定該筆錄有誤載之情形，率然否定偵查筆錄記載
    之內容，自非適法。
(五)綜上所述，聲請人與被告間就聲請人告訴離職前之債務，所
    為談判解決，允於交付財物，即令談判時有言語衝突或任何
    不快，亦與恐嚇、恐嚇取財之要件不合。前揭聲請意旨認被
    告涉犯恐嚇、恐嚇取財罪嫌請求將本件交付審判，均無可採
    ，偵查檢察官認無積極證據可資證明被告有前開犯行，而以
    罪嫌不足予以不起訴處分，聲請人提起再議，經高檢署對於
    再議之聲請，詳敘理由逐一指駁，本院認高檢署前開處分書
    核無不當。聲請人猶執陳詞指摘駁回再議聲請之處分不當，
    聲請交付審判，顯無理由，應予駁回。
據上論斷，應依刑事訴訟法第258 條之3 第2 項前段，裁定如主
文。
中    華    民    國      95    年    10   月    12   日
                  刑事第五庭審判長法  官  潘政宏
                                  法  官  陳月雯
                                  法  官  邱滋杉
以上正本證明與原本無異。
本件不得抗告。
                                  書記官  高文靜
中    華    民    國    95    年    10     月    12    日


司法院資訊處製作；財團法人民間司法改革基金會備份。
